臺灣臺南地方法院刑事判決
111年度金訴字第432號
公  訴  人  臺灣臺南地方檢察署檢察官
被      告  趙翊諼


選任辯護人  劉家榮律師
上列被告因詐欺等案件，經檢察官提起公訴（111年度偵字第108
59號、111年度偵字第10860號），本院判決如下：
    主  文
趙翊諼犯三人以上共同詐欺取財未遂罪，處有期徒刑陸月。
其餘被訴部分（被訴詐欺告訴人蔡相部分）不受理。
    事  實
一、趙翊諼知悉一般人利用他人金融機構帳戶存、提款，常係為
    遂行財產犯罪之需要，而已預見提供金融機構帳戶資料任由
    他人使用，將可能遭他人利用作為財產犯罪之工具，如再代
    為轉出或提領其內款項，此極可能為詐欺犯罪所得，且將因
    此造成金流斷點而掩飾、隱匿此等犯罪所得之去向，竟猶不
    顧於此，基於縱其代為提領之款項為詐欺之犯罪所得，轉出
    或提領此等款項即足掩飾、隱匿詐欺犯罪所得之去向，亦均
    不違背其本意之三人以上共同詐欺取財、洗錢之不確定故意
    ，於民國110年6月3日上午8時50分許，因真實姓名、年籍不
    詳，自稱「張昀臻」之成年人之要求，提供其名下之中國信
    託商業銀行帳號000-000000000000號帳戶（下稱系爭帳戶）
    ，並答應提領系爭帳戶內之款項。嗣「張昀臻」取得系爭帳
    戶後，即以附表一編號2所示之方式，向附表一編號2所示之
    人詐欺取財，致附表一編號2所示之人陷於錯誤，於附表一
    編號2所示之匯款時間，將附表一編號2所示金額匯至系爭帳
    戶，再由「張昀臻」向趙翊諼介紹自稱「張智傑」之成年人
    ，由「張智傑」指示趙翊諼將系爭帳戶內款項領出，惟因系
    爭帳戶疑似不法或顯屬異常交易帳戶已遭警示並匯還原匯款
    人，致趙翊諼無法由系爭帳戶提領附表一編號2所示匯款金
    額，因而詐欺取財未得逞，亦未生掩飾、隱匿詐欺犯罪所得
    之去向及所在之結果而未遂。嗣附表一編號2所示告訴人察
    覺受騙，報警處理，始循線查悉上情。
二、案經呂羅國芳訴由彰化縣警察局員林分局報告臺灣臺南地方
    檢察署檢察官偵查起訴。
    理  由
壹、證據能力方面：
一、本案以下所引用具傳聞證據性質之供述證據，當事人、辯護
    人於準備程序時均表示同意其證據能力，且迄本院言詞辯論
    終結前均未爭執其證據能力，本院復審酌前開證據作成時之
    情況及證據取得過程等節，並無非出於任意性、不正取供或
    其他違法不當情事，客觀上亦無顯不可信之情況，且經本院
    於審判期日就上開證據依法進行調查、辯論，是依刑事訴訟
    法第159條之5規定，均有證據能力。
二、本案以下所引用具非供述證據性質之證據資料，均無違反法
    定程序取得之情形，依刑事訴訟法第158條之4規定之反面解
    釋，均應有證據能力。
貳、實體方面：
一、訊據被告固坦承其提供系爭帳戶與「張昀臻」，並依「張智
    傑」指示將系爭帳戶內款項提領出等事實（本院卷第73頁）
    ，然矢口否認有何三人以上共同詐欺取財、洗錢等犯行，辯
    稱：是謀職受詐騙以為工作內容是提供帳戶並依指示提款云
    云。經查：
　㈠被告因「張昀臻」之要求，提供系爭帳戶交與「張昀臻」，
    嗣附表一編號2所示告訴人遭附表一編號2所示詐騙方式，被
    騙匯款至系爭帳戶（金額詳附表一編號2所示），再由「張
    昀臻」向被告介紹自稱「張智傑」之成年人，由「張智傑」
    指示被告將系爭帳戶內款項領出，惟因系爭帳戶疑似不法或
    顯屬異常交易帳戶已遭警示並匯還原匯款人，致被告無法由
    系爭帳戶提領附表一編號2所示匯款金額等事實，業據被告
    供承在卷（偵21768卷第7頁，本院卷第73、118頁），且有
    證人即告訴人呂羅國芳警詢之證述（偵21768 卷第19-21 頁
    ）、告訴人呂羅國芳提供之匯款轉帳紀錄（偵21768卷第39
    頁）、告訴人呂羅國芳提供之LINE對話（偵21768卷第37-38
    頁）、被告提供與暱稱「張昀臻」之LINE對話紀錄（嘉義警
    卷第27-39頁）、系爭帳戶之開戶資料及110 年5 月31日至
    同年7 月6 日之存款交易明細（偵21768卷第9-14頁）、附
    表二所示中國信託商業銀行111 年7 月15日中信銀字第0000
    00000000000號函（本院卷第83頁）附卷可憑，是此部分事
    實堪予認定。
  ㈡依被告與暱稱「張昀臻」之LINE對話紀錄（嘉義警卷第29頁
    ），被告詢問對方「你們這是合法的嗎」、「為什麼一定要
    面交現金」，顯見被告已擔心會有不法之金流流向系爭帳戶
    ，其仍提供系爭帳戶任由「張昀臻」使用，故被告主觀上對
    於系爭帳戶將可能遭他人利用作為財產犯罪之工具，如再代
    為轉出或提領其內款項，此極可能為詐欺犯罪所得，且將因
    此造成金流斷點而掩飾、隱匿此等犯罪所得之去向等情，當
    已有預見。
  ㈢又金融機構帳戶事關個人財產權益之保障，具專屬性及私密
    性，通常僅限於本人交易使用，縱偶有特殊情況而同意提供
    自己帳戶供他人匯入或提領款項者，亦必係與該他人具相當
    信賴關係，並確實瞭解其用途，並無任意提供予他人使用之
    理。且我國金融機構眾多，一般人均可自由至銀行申辦帳戶
    以利匯入、提領款項，故若帳戶內之款項來源正當，實無將
    款項匯入他人帳戶再委請該人代為提領後交付之必要，是若
    遇刻意將款項匯入他人帳戶，再委託他人代為轉出或提領款
    項之情形，依一般人之社會生活經驗，應可預見所匯入之款
    項係詐欺所得等不法來源。況近年來詐欺集團猖獗，詐騙之
    事屢見不鮮，詐欺集團利用車手提領或轉出金融機構帳戶款
    項，業經報章媒體多所披露，並屢經政府及新聞為反詐騙之
    宣導，是一般具有通常智識之人，均可知委由他人多次轉出
    或提領金融機構帳戶款項者，多係藉此取得不法犯罪所得。
    本件被告教育程度為高職肄業，具有一定之智識程度及社會
    經驗，對上情當無不知之理。而被告於本院審理時供稱：「
　　（當時對方怎麼跟你說？）他說他是合法公司，有提供他們
　　公司資料給我看。」、「（提供什麼資料？)他是傳他們公
　　司合法的類似一些公司設立登記資料，也有蓋章。」、「（
    是什麼公司？)我不記得。」、「（你不是說你去求職，怎
    麼會不記得要做什麼？）他就叫我領錢。」(本院卷第114頁
    )、「（什麼工作職業要領錢？）我不知道。」、「（公司
    名稱叫什麼？)我不知道。」、「（工作內容？)領錢、給錢
    。」、「（公司地址？）我不知道。」、「（領的是什麼錢
    ？)他說會有資金，我也不知道是什麼錢。」（本院卷第115
    頁）；顯見被告與「張昀臻」間並無任何信賴基礎可言。則
    被告在此情形下，卻仍率然提供系爭帳戶並依指示提領該帳
    戶內款項，顯見其主觀上對於「張昀臻」借用系爭帳戶之用
    途及「張昀臻」所述金錢來源之真實性如何，毫不在乎之態
    度。從而，被告提供系爭帳戶帳號任由「張昀臻」使用，其
    對於匯入系爭帳戶內不明款項，可能係詐欺集團成員詐騙被
    害人所取得贓款一事，應可預見，卻仍執意立於提款車手之
    地位角色依「張昀臻」所介紹之「張智傑」指示提領贓款，
    足認被告主觀上具有縱「張昀臻」、「張智傑」係利用其提
    供之系爭帳戶作為詐欺取財犯罪之用及其所提領之款項為詐
    騙所得，亦不違背其本意，而容任結果發生之不確定故意，
    至為灼然。
  ㈣另按「本法所稱洗錢，指下列行為：…二、掩飾或隱匿特定犯
    罪所得之本質、來源、去向、所在、所有權、處分權或其他
    權益者。…」、「本法所稱特定犯罪，指下列各款之罪：二
    、刑法…第三百三十九條…」、「本法所稱特定犯罪所得，指
    犯第三條所列之特定犯罪而取得或變得之財物或財產上利益
    及其孳息。前項特定犯罪所得之認定，不以其所犯特定犯罪
    經有罪判決為必要。」洗錢防制法第2 條第2 款、第3 條第
    2款、第4 條第1 項、第2 項定有明文。又詐欺集團向被害
    人施用詐術後，為隱匿其詐欺所得財物之去向，而令被害人
    將其款項轉入該集團所持有、使用之人頭帳戶，並由該集團
    所屬之車手前往提領詐欺所得款項得逞，檢察官如能證明該
    帳戶內之資金係本案詐欺之特定犯罪所得，即已該當於新法
    第14條第1 項之一般洗錢罪。另過去實務認為，行為人對犯
    特定犯罪所得之財物或利益作直接使用或消費之處分行為，
    或僅將自己犯罪所得財物交予其他共同正犯，祇屬犯罪後處
    分贓物之行為，非本條例所規範之洗錢行為，惟依新法規定
    ，倘行為人意圖掩飾或隱匿特定犯罪所得來源，而將特定犯
    罪所得直接消費處分，甚或交予其他共同正犯，而由共同正
    犯以虛假交易外觀掩飾不法金流移動，即難認單純犯罪後處
    分贓物之行為，應仍構成新法第2條第1或2 款之洗錢行為（
    最高法院108年度台上字第1744號判決意旨參照）。本件被
    告依指示欲自系爭帳戶提領之款項為詐欺犯罪所得，已可確
    認，而詐欺贓款若提領後，將使資金發生去向、所在不明之
    結果，屬洗錢防制法第2條第2款之掩飾或隱匿特定犯罪所得
    之去向、所在之洗錢行為，當可認定。
　㈤綜上，被告所辯不足採信。本案事證明確，被告上開犯行，
    堪予認定。至起訴書固敘及被告依詐欺集團上手指示，於11
    0年6月11日下午4時50分許，騎乘車牌號碼000-000號普通重
    型機車至臺南市○○區○○街000號下營郵局，以ATM先後提領現
    金新臺幣（下同）60,000元2筆，共提領現金120,000元得手
    後，將所提領之款項交付予「傑」所派之不明人士，以此方
    式隱匿詐欺犯罪所得，並獲得5,000元之報酬云云；然依附表
    二所示中國信託商業銀行111 年7 月15日中信銀字第000000
    000000000號函（本院卷第83頁），附表一編號2所示款項尚
    未遭被告提領，故起訴書此部分犯罪事實，與本案無關，附
    此敘明。
二、論罪科刑
　㈠附表一編號2所示告訴人之款項匯入系爭帳戶，惟因系爭帳戶
    疑似不法或顯屬異常交易帳戶已遭警示並匯還原匯款人，致
    被告無法由系爭帳戶提領附表一編號2所示匯款金額，因而
    詐欺取財未得逞，亦未生掩飾、隱匿詐欺犯罪所得之去向及
    所在之結果而未遂，被告所為，係犯刑法第339條之4第2項
    、第1項第2款之三人以上共同詐欺取財未遂罪及洗錢防制法
    第2條第2款、第14條第2項、第1項之一般洗錢未遂罪（檢察
    官認被告所犯上開2罪均屬既遂，容有誤會）。　
  ㈡被告與「張昀臻」、「張智傑」及其餘姓名、年籍不詳之詐
    欺集團成員間，有犯意聯絡及行為分擔，應論以共同正犯。
　㈢被告參與本件詐欺集團犯罪組織，所為三人以上共同詐欺取
    財未遂罪及一般洗錢未遂罪，目的均為不法牟取被害人之金
    錢，乃屬同一犯罪決意及預定計畫下所為階段行為，依一般
    社會通念，渠等實施詐術、前往提領款項及隱匿該等詐欺犯
    罪所得之去向及所在之行為，具有行為局部之同一性，法律
    評價應認屬一行為較為適當。從而，被告係一行為同時觸犯
    三人以上共同詐欺取財未遂罪及一般洗錢未遂罪，為想像競
    合犯，應依刑法第55條前段之規定，從一重之三人以上共同
    詐欺取財未遂罪處斷。
　㈣被告以上開方式，已著手詐欺取財之犯行而不遂，為未遂犯
    ，爰衡酌其犯罪情節，依刑法第25條第2項規定減輕其刑。
    　　　
　㈤爰審酌被告不思以正當管道獲取財物，容任他人取得系爭帳
    戶資料，以從事詐騙告訴人之行為，事後並聽從指示，自系
    爭帳戶將詐欺取得之贓款提領出，以此方式從事詐欺取財犯
    行，並隱匿特定犯罪所得之去向，增加檢警機關追查其他犯
    罪成員之困難度，助長詐欺犯罪風氣，被告犯後復未能坦承
    犯行，態度非佳，未見悔意，並斟酌被告所扮演之角色及分
    工、參與程度、犯罪動機、目的、告訴人所匯款項已匯回、
    損害已減輕，及其自述學歷、家庭經濟及生活狀況等一切情
    狀，量處如主文所示之刑。又被告於本案尚未獲取任何報酬
    ，亦未提領出系爭帳戶內款項，故本院認無犯罪所得。　
參、不受理部分
一、公訴意旨略以：被告基於三人以上共同犯詐欺取財及洗錢之
    犯意聯絡，由被告擔任車手，提供系爭帳戶作為詐欺集團成員
    收取詐騙所得贓款所用，並約定按提領金額之4％計算報酬。嗣
    該詐欺集團成員即於附表一編號1所示時間，以附表一編號1
    所示之詐欺方式，致附表一編號1所示之被害人陷於錯誤，
    於附表一編號1所示匯款時間匯款附表一編號1所示金額至附
    表一編號1所示匯入帳號內。而後被告依詐欺集團上手指示
    ，於110年6月11日下午4時50分許，騎乘車牌號碼000-000號
    普通重型機車至臺南市○○區○○街000號下營郵局，以ATM先後
    提領現金新臺幣（下同）60,000元2筆，共提領現金120,000
    元得手後，將所提領之款項交付予「傑」所派之不明人士，
    以此方式隱匿詐欺犯罪所得，並獲得5,000元之報酬，因認被
    告係犯刑法第339條之4、第1項第2款之三人以上共同詐欺取
    財罪及洗錢防制法第2條第2款、第14條第1項之一般洗錢罪
    嫌。　　　　
二、按同一案件繫屬於有管轄權之數法院者，由繫屬在先之法院
    審判之，刑事訴訟法第8 條前段定有明文；又案件有依刑事
    訴訟法第8 條規定不得為審判之情形者，法院應諭知不受理
    判決，同法第303 條第7 款亦有明定。是以同一案件繫屬於
    有管轄權之數法院，除已依刑事訴訟法第8 條但書規定「經
    共同之直接上級法院裁定，亦得由繫屬在後之法院審判」者
    外，原則上應由繫屬在先之法院審判之，對後繫屬之案件為
    不受理判決，刑事訴訟法第303 條第7款定有明文。
三、查本案被告被訴詐欺附表一編號1所示告訴人蔡相部分，告
    訴人蔡相所匯新臺幣（下同）10萬元，並未匯入系爭帳戶，
    此有系爭帳戶110 年5 月31日至同年7 月6 日之存款交易明
    細（偵21768卷第9-14頁）、附表二所示中國信託商業銀行1
    11 年7 月15日中信銀字第000000000000000號函（本院卷第
    83頁）可憑，先予敘明。
四、查本件被告被訴參與詐欺告訴人蔡相部分，係於111年5月30
    日繫屬本院，此有臺灣臺南地方檢察署111 年5 月30日南檢
    文溫111偵10859字第1119037487號函上所蓋本院之收文戳章
    在卷可參。但被告前被訴提供系爭帳戶與詐騙集團使用，涉
    犯刑法第30條、第339 條第1 項幫助詐欺取財罪嫌、刑法第
    30條、洗錢防制法第14條第1項幫助一般洗錢罪嫌，業經臺
    灣高雄地方檢察署（下稱高雄地檢署）檢察官於111 年1 月
    10日以110年度偵字第22494號號案件提起公訴，並於111 年
    3 月18日以111年度審金訴第73號案件繫屬於臺灣高雄地方
    法院（下稱前案），此有前案之起訴書、臺灣高等法院被告
    前案紀錄表可參，又前案起訴書所認定被告交付系爭帳戶之
    行為與本案（被告被訴參與詐欺告訴人蔡相部分）為同一案
    件。則檢察官就被告本件參與詐騙告訴人蔡相之犯行，先後
    對有管轄權之不同法院提起公訴，而繫屬各該法院審判，本
    案繫屬在後，且無刑事訴訟法第8 條但書規定情形，則被告
    所犯參與詐騙告訴人蔡相之犯行，應由前案繫屬之法院審判
    之，本院既為繫屬在後之法院，揆諸前揭說明，逕為諭知不
    受理判決。
據上論斷，應依刑事訴訟法第299條第1項前段、第303 條第7 款
，判決如主文。
本案經檢察官蔡宗聖提起公訴，檢察官蘇聖涵到庭執行職務。
中　　華　　民　　國　　111 　年　　7 　　月　　28　　日
　　　　　　　　　刑事第八庭   審判長法　官 鄭燕璘
　　　　　　　　　                   法  官 陳碧玉
　　　　　　　　　                   法  官 郭瓊徽　
以上正本證明與原本無異。
如不服本判決應於收受本判決後20日內向本院提出上訴書狀，並
應敘述具體理由。其未敘述上訴理由者，應於上訴期間屆滿後20
日內向本院補提理由書狀（均須按他造當事人之人數附繕本）「
切勿逕送上級法院」。 
                                     書記官 王珮君
中　　華　　民　　國　　111 　年　　7 　　月　　28　　日
附錄
洗錢防制法第14條第1項　　
有第二條各款所列洗錢行為者，處 7 年以下有期徒刑，併科新
臺幣 5 百萬元以下罰金。
前項之未遂犯罰之。
前二項情形，不得科以超過其特定犯罪所定最重本刑之刑。
中華民國刑法第339條之4
犯第339條詐欺罪而有下列情形之一者，處1年以上7年以下有期
徒刑，得併科1百萬元以下罰金：
一、冒用政府機關或公務員名義犯之。
二、三人以上共同犯之。
三、以廣播電視、電子通訊、網際網路或其他媒體等傳播工具，
    對公眾散布而犯之。
前項之未遂犯罰之。


附表一：
編號 被害人 詐騙方式 匯款時間 金額 匯入帳號 1 蔡相 (提出告訴) 詐欺集團成員於110年6月6日至同年月10日，陸續撥打電話予告訴人蔡相，向告訴人蔡相佯稱：其為親戚林建竹，急需用錢等語。 110年6月11日上午10時18分許 10萬元 系爭帳戶 2 呂羅國芳 (提出告訴) 詐欺集團成員於110年6月10日上午9時許，撥打電話向告訴人呂羅國芳佯稱：其為二兒子，急需現金周轉等語。 110年6月11日10時2分許 5萬元 系爭帳戶 

附表二：本院卷第83頁
中國信託商業銀行股份有限公司（函) 發文日期：中華民國111年7月15日  發文字號：中信銀字第000000000000000號 　　 主旨：敬覆　貴單位0000000南院武刑榮111金訴432字笫0000000000號 函，請查照。 說明： 　四、經查110/06/11 10:48:39從郵局匯入本行帳號00000-0000000 ,因匯入戶名「蔡　相」中間有一難字導致本行無法辨識，並於當日14：37：23發動退匯交易將該筆款項還給郵局。 　五、經查帳號00000-0000000本行依疑似不法或顯屬異常交易之存款帳戶管理辦法第十一條之規定於l1O.07.06結清該帳戶（當時餘額為$130,402元），將剩餘款項轉列本行詐騙專戶其他應付款，並於110.07.06返還被害人：$80,000元及110.07.15返還被害人：$50,000元合計二筆被害人共$130,000元、目前該筆懸帳款項尚餘$402元。